臺灣基隆地方法院基隆簡易庭民事判決
111年度基簡字第375號
原      告  蔡仲豪  
被      告  黃芳津  


上列當事人間損害賠償等事件，本院於民國111年6月8日言詞辯
論終結，判決如下：
    主  文
被告應給付原告新臺幣陸萬肆仟肆佰元，及自民國一百一十一年
六月八日起至清償日止，按年息百分之五計算之利息。
原告其餘之訴駁回。
訴訟費用新臺幣壹仟陸佰陸拾元由被告負擔新臺幣柒佰元，餘新
臺幣玖佰陸拾元由原告負擔。
本判決第一項得假執行。
    事實及理由
壹、程序部分：
    本件被告經合法通知，未於言詞辯論期日到場，核無民事訴
    訟法第 386條所列各款情形，爰依原告之聲請，由其一造辯
    論而為判決。
貳、實體部分：　
一、原告主張：
(一)被告因缺錢花用，竟意圖為自己不法之所有，並基於詐欺取
    財及隱匿犯罪所得之來源、本質及去向之故意，於民國109
    年11月間，以「基隆大地球通訊」之暱稱，加入即時通訊軟
    體「LINE」中有關手機買賣等相關資訊之「3C價格破壞王」
    群組，見原告於109年11月12日張貼欲購買「Iphone廠牌之I
    phone 11或Iphone 12 PRO 128GB金色或銀色手機」之訊息
    ，即誆稱自己有 Iphone 廠牌型號之行動電話可供出售，乃
    先後於同日下午3時9分許、109年11月13日，以「LINE」與
    原告私訊商議價金，使原告誤信為真，遂以新臺幣(下同)34
    ,400元、30,000元，合計64,400元之價格，向被告購買Ipho
    ne 12 PRO 128G手機2支（下合稱系爭手機）；並分別於109
    年11月12日下午3時45分許、6時33分許及翌日上午11時9分
    許，各使用玉山銀行帳戶以網路轉帳方式，及使用郵局帳戶
    金融卡以自動櫃員機轉帳方式，接續轉帳9,100元、25,300
    元、30,000元至不知情之黃麗珠所有、中華郵政股份有限公
    司汐止郵局000-00000000000000帳戶內，再由黃麗珠提領現
    金後交予另不知情之蘇麗娟，蘇麗娟再將上開款項交予被告
    。嗣原告於同年月14日中午12時許，收受由被告委不知情蘇
    麗娟購買、寄送之宅配包裹，發現內容物僅係靈芝飲料，並
    非約定之系爭手機，且被告已音訊全無，原告始知受騙。
(二)原告因被告前揭故意不法行為受有損害，為此，爰依侵權行
    為之法律關係提起本件訴訟，請求被告賠償項目如下：
　1.財產損失：原告誤信被告所給付之系爭手機買賣價金64,400
    元。
　2.營業損失：原告經營商店，為被告所涉刑事案件（本院110
    年度金訴字第147號)屢次開庭，均須休店無法營業，且尚應
    支付員工薪資，為此受有營業損失35,000元、員工薪資7,00
    0元。
　3.精神賠償：原告遭被告詐騙受有精神上損害，被告應賠償36
    ,000元。
　4.名譽受損：原告遭被告詐騙，致其應允客戶有手機可供出售
    ，卻無法準時交貨，因此商譽受損，被告應賠償10,000元。
　5.上開金額合計152,400元。
(三)並聲明：被告應給付原告152,400元，及自起訴狀繕本送達
    翌日起至清償日止，按年息百分之5計算之利息。　
二、被告未於言詞辯論期日到場，亦未提出書狀作何聲明或陳述
    。
三、本院之判斷：　　 
(一)按因故意或過失，不法侵害他人之權利者，負損害賠償責任
    ，民法第184條第1項前段定有明文。又損害賠償之債，以有
    損害之發生及有責任原因之事實，並二者之間，有「相當因
    果關係」為成立要件。故原告所主張損害賠償之債，如不合
    於此項成立要件者，即難謂有損害賠償請求權存在（最高法
    院48年台上字第481號裁判意旨參照）。又「人格法益」受
    侵害時，以「法律有特別規定者」且情節重大為限，始得請
    求慰撫金，民法第18條第2項及第195條第1項前段分別定有
    明文，準此，財產權受侵害時，並不得請求慰撫金。
(二)原告上開主張之被告責任原因事實、原告64,400元損害發生
    事實及相當因果關係等情，業據本院調取110年度金訴字第1
    47號刑事偵審案卷確認屬實，且經被告於刑事偵審期間坦承
    不諱，亦有黃麗珠、蘇麗娟於警詢時及偵訊中之證詞、7-11
    之黑貓宅配單及「靈芝王精華飲」照片、兩造「LINE」對話
    聯絡紀錄擷取照片、被告與黃麗珠「LINE」對話聯絡紀錄擷
    取照片、黃麗珠所有汐止郵局帳戶存簿明細及客戶歷史交易
    清單等件（臺灣基隆地方檢察署110年度偵字第1899號卷頁1
    7至21、23至27、37、39至43、49至61、71至83、99至123、
    241至244）在卷可按，被告並因犯詐欺取財罪及一般洗錢罪
    ，從一重處斷，累犯，經本院刑事庭110年度金訴字第147號
    刑事判決判處有期徒刑6月，併科罰金20,000元；罰金如易
    服勞役，以1,000元折算1日確定，自堪信原告此部分之主張
    為真實，被告自應就此負侵權行為損害賠償責任。是原告依
    侵權行為之法律關係，請求被告賠償其所受詐騙而匯款之系
    爭手機價金64,400元，洵屬有據，應予准許。
(三)至原告雖另主張被告前揭不法行為，致其尚須前往法院開刑
    事庭而無法開店營業、遭詐騙而精神上受有損害、無法依約
    交付客戶手機而損傷商譽，故被告應給付其營業損失35,000
    元(及支付員工薪資7,000元)、精神賠償36,000元、名譽受
    損10,000元云云。然縱令原告有因刑事訴訟而生營業損失或
    支出員工薪資乙節為真，但難認與被告之侵權行為間有何相
    當因果關係。又被告固以詐騙手段使原告陷於錯誤而侵害財
    產權，但尚難認原告有其他人格法益受侵害且情節重大之情
    狀，核與民法第18條第2項及第195條第1項前段所規定得請
    求非財產上損害賠償之法定要件未合。又原告雖稱其與客戶
    間之手機訂單因被告之行為而無法準時交件等語，但亦表示
    雙方僅有口頭約定，並無其他證據可憑。是原告就此所為之
    請求，尚乏所據，礙難准許。
(四)綜上所述，原告本於侵權行為法律關係，請求被告給付原告
    64,400元，及自起訴狀繕本送達翌日即111年6月8日（頁27
    ）起至清償日止，按年息百分之5計算之利息，為有理由，
    應予准許。逾此範圍之請求，則屬無據，應予駁回。
四、本件第一審裁判費為1,660元，此外即無其他費用支出，是
    其訴訟費用額確定為1,660元，爰依職權確定前開訴訟費用
    之負擔如主文第3項所示。
五、本件係依民事訴訟法第427條第1項適用簡易程序所為被告部
    分敗訴之判決，依同法第389條第1項第3款規定，應依職權
    宣告假執行。
六、據上論結，本件原告之訴為一部有理由，一部無理由，依民
    事訴訟法第 436條第2項、第385條第1項前段、第79條、第3
    89條第1項第3款，判決如主文。
中　　華　　民　　國　　111 　年　　6 　　月　　22　　日
                  基隆簡易庭法  官  曹庭毓
以上正本係照原本作成。
如對本判決上訴，須於判決送達後20日之不變期間內，向本院提
出上訴狀，並表明上訴聲明（須附繕本）。如委任律師提起上訴
者，應一併繳納上訴審裁判費。
中　　華　　民　　國　　111 　年　　6 　　月　　22　　日
　　　　　　　　　　　　　　書記官　黃婉晴